【裁判字號】    88,訴,85
【裁判日期】    891005
【裁判案由】    違反山坡地保育利用條例
【裁判全文】
臺灣基隆地方法院刑事判決                            八十八年度訴字第八五號
    公  訴  人  臺灣基隆地方法院檢察署檢察官
    被      告  乙○○
右列被告因違反山坡地保育利用條例案件，經檢察官提起公訴 (八十七年度偵字第三
二○六號），本院判決如左：
    主  文
乙○○無罪。
    理  由
一、公訴意旨略以：被告乙○○與甲○○（同案被告業經審結）基於共同犯意之聯絡
    、行為之分擔，自民國八十七年七月中旬起，未經許可，在欣華昌有限公司所有
    之基隆市暖暖區○○○○段二一二之三地號公告之山坡地上，由乙○○駕駛挖土
    機，在上開山坡地整地開挖，設置廢土傾倒場，堆積土石，並以傾倒每一卡車廢
    土石，收費新台幣一千二百元之代價，將廢土石堆積在上址，而於八十七年七月
    二十日為警當場查獲，因認被告乙○○係違反山坡地保育利用條例第十條在他人
    山坡地內不得占用或從事同條例第九條第四款堆積土石、第八款廢棄物處理之開
    發、經營或使用之規定，並應依同條例第三十四條第一項規定處罰等語。
二、訊據被告乙○○堅決否認右揭犯行，辯稱其受僱於甲○○以自有之挖土機在該處
    從事堆土之工作僅一天半即遭查獲，前此其並未為甲○○工作過，其並不知該處
    土地為何人所有，亦未見過地主，更不會過問，其並無故意等語。而公訴人認定
    被告涉有右揭犯行係基於被告確在該處開挖整地經當場查獲，並有照片及基隆市
    政府公函在卷，雖非無據，惟上開事證無一足以推知被告在施工時究竟就僱主甲
    ○○對該處山坡地是否有權使用一節，是否知情。而同案被告甲○○在該處山坡
    地從事填土整地之行為依其所供不過係八十七年七月十八日至同年月二十日間數
    日，而乙○○係甲○○僱用之挖土機司機，挖土機為乙○○自有，酬勞按日計付
    ，至該處土地權屬何人，本與乙○○受指示所從事之工作並無關連，衡情甲○○
    未必告知乙○○，則有何依據可以論定乙○○就未經同意，擅自占用山坡地部分
    當然與同案被告甲○○間有犯意之聯絡？又查被告乙○○亦堅稱其僅在該處受僱
    八十七年七月十八日及同年月二十日（查獲當日）二日，則以上開短暫之受僱時
    間，被告乙○○如未受事先告知，亦無相當之時間足以使其得悉何人為土地權利
    人。而公訴人就被告乙○○為何與甲○○就無權占用部分有主觀上之意思聯絡，
    並未為任何論證，且經查亦無其他積極證據足以證明被告乙○○確屬知情，而山
    坡地保育利用條例第三十四條第一項之規定以罰故意為限，如無故意，僅得於其
    不知為有過失，且其占用行為並已釀成災害時，依同條第三項之過失犯處罰之問
    題而已。是本件依所查得之事證，並不能證明被告乙○○對同案被告甲○○無權
    占用他人山坡地從事填土整地之行為確係知情，自屬不能證明被告乙○○犯罪，
    應依法為被告乙○○無罪之諭知。
三、據上論斷，應依刑事訴訟法第三百零一條第一項，判決如主文。
本案經檢察官周啟勇到庭執行職務
中    華    民    國      八十九      年      十      月        五      日
                                      臺灣基隆地方法院刑事第二庭
                                          法  官  黃  麟  倫
右正本證明與原本無異。
對於本件判決如有不服，應於收受送達後十日內，向本院提出上訴書狀，上訴於臺灣
高等法院，並按他造當事人之人數附具繕本。
                                          書記官  李  建  霆
中    華    民    國      八十九年      十      月        五      日


司法院資訊處製作；財團法人民間司法改革基金會備份。
